臺灣橋頭地方法院刑事裁定　
111年度聲字第1237號
聲  請  人  臺灣橋頭地方檢察署檢察官
受  刑  人  黃博新



上列聲請人因受刑人數罪併罰有二裁判以上，聲請定其應執行之
刑（111年度執聲字第864號），本院裁定如下： 
    主  文
黃博新犯如附表所示各罪，所處各如附表所示之刑，應執行有期
徒刑參年。
    理  由
一、聲請意旨略以：受刑人黃博新因詐欺等案件，先後經判決確
    定如附表所示，應依刑法第50條、第53條及第51條第5款，
    定其應執行之刑，爰依刑事訴訟法第477條第1項規定聲請裁
    定其應執行之刑等語。
二、按「裁判確定前犯數罪者，併合處罰之。但有下列情形之一
    者，不在此限：一、得易科罰金之罪與不得易科罰金之罪。
    二、得易科罰金之罪與不得易服社會勞動之罪。三、得易服
    社會勞動之罪與不得易科罰金之罪。四、得易服社會勞動之
    罪與不得易服社會勞動之罪。前項但書情形，受刑人請求檢
    察官聲請定應執行刑者，依第51條規定定之。」、「數罪併
    罰，分別宣告其罪之刑，如宣告多數有期徒刑者，於各刑中
    之最長期以上，各刑合併之刑期以下，定其刑期，但不得逾
    30年」、「數罪併罰，有2裁判以上者，依第51條之規定，
    定其應執行之刑」，刑法第50條、第51條第5款、第53條分
    別定有明文。再按刑法第53條所定數罪併罰有二裁判以上，
    應依同法第51條第5款至第7款定其應執行之刑者，應由該案
    犯罪事實最後判決之法院之檢察官聲請該法院裁定之，刑事
    訴訟法第477條第1項定有明文。另按，刑事訴訟法第370條
    第2項、第3項，已針對第二審上訴案件之定應執行之刑，明
    定有不利益變更禁止原則之適用；分屬不同案件之數罪併罰
    ，倘一裁判宣告數罪之刑，曾經定其執行刑，再與其他裁判
    宣告之刑定其執行刑時，在法理上亦應同受此原則之拘束（
    最高法院103年第14次刑事庭會議決議可資參考）；基此，
    上開更定之應執行刑，不應比前定之應執行刑加計其他裁判
    所處刑期或所定應執行刑後為重，否則即與法律秩序理念及
    法律目的之內部界限有違，難認適法（最高法院93年度臺非
    字第192號判決意旨亦可參照）。
三、經查，本件受刑人所犯如附表所示之罪，業經法院先後判處
    如附表所示之刑，並於如附表所示之日期分別確定在案，有
    臺灣高等法院被告前案紀錄表及各該刑事判決書數份在卷可
    稽，其中附表編號1、4、5所示之罪係不得易科罰金之罪，
    至附表編號2、3所示之罪則係得易科罰金之罪，乃屬現行刑
    法第50條第1項但書第1款例外不得併合處罰之情形，惟此業
    經受刑人具狀聲請仍予合併定應執行之刑，有受刑人聲請書
    1紙附卷可考，符合同條第2項規定，茲檢察官依受刑人請求
    ，向最後判決之本院聲請定其應執行之刑，本院審核認聲請
    為正當，應定其應執行之刑。又受刑人所犯如附表編號1-3
    所示之罪，曾經本院以111年度聲字第599號裁定定應執行有
    期徒刑1年6月確定；編號4-5所示之罪曾經本院以111年度審
    訴字第178、128號判決定應執行有期徒刑2年4月確定等情，
    有上開裁定、判決、臺灣高等法院被告前案紀錄表在卷可查
    ，參照前揭最高法院決議、判決意旨，本院就附表所示各罪
    定其應執行刑，即不得重於前開裁定、判決分別針對附表編
    號1-3、4-5所示各罪所定應執行刑之總和（有期徒刑1年6月
    +2年4月=3年10月）。爰考量受刑人所犯附表編號1、4、5所
    示之罪均為加重詐欺罪，侵害法益相類，犯罪時間相距非遠
    ，犯罪手法類似，復係參與同一詐欺集團期間所為，此部分
    如以實質累加之方式定應執行刑，則處罰之刑度顯將超過其
    行為之不法內涵，而違反罪責相當之比例原則，另考量刑罰
    之目的既重在矯正受刑人之法治觀念及反社會性，並期能藉
    由刑罰之手段促使其再社會化，避免再犯，且刑罰對於受刑
    人所造成之痛苦程度，係隨刑度增加而生加乘效果，尚非以
    等比方式增加，故以隨罪數增加遞減其刑罰之方式（即多數
    犯罪責任遞減原則），已足以評價受刑人如附表編號1、4、
    5所示各罪之不法性。是本院衡諸受刑人所犯如附表編號1、
    4、5所示各罪犯罪時間均集中於110年6月至同年7月間，以
    及其犯行次數，再酌以其所犯附表編號2、3之罪犯罪類型相
    同，犯罪時間相隔約1月，惟與附表編號1、4、5各罪之犯罪
    類型迥異，兼衡受刑人個人之應刑罰性與對於社會之整體危
    害程度等一切情狀，就附表所示各罪定應執行刑如主文所示
    。
四、依刑事訴訟法第477 條第1 項，刑法第50條第1 項前段、第
    2項、第53條、第51條第5 款，裁定如主文。 
中　　華　　民　　國　　111 　年　　11　　月　　24　　日
                  刑事第三庭    法　官  彭志崴
以上正本證明與原本無異。
如不服本裁定，應於收受送達後5 日內向本院提出抗告狀。
中　　華　　民　　國　　111 　年　　11　　月　　25　　日
　　　　　　　　　　　　　　　　書記官  黃淑菁　　　　　　　　　
附表
編號  罪名     宣告刑  犯罪日期       最後事實審         確定判決      法院、案號  判決日期 法院、案號  確定日期 1 三人以上共同冒用公務員名義詐欺取財罪 有期徒刑1年4月 110年7月2日 臺灣高雄地方法院110年度審訴字第721號 111年1月4日 同左 111年2月9日 2 幫助犯詐欺取財罪 有期徒刑2月，如易科罰金，以1,000元折算1日 110年4月7日 本院110年度金簡字第186號等 111年3月22日 同左 111年5月18日 3 幫助犯詐欺取財罪 有期徒刑3月，如易科罰金，以1,000元折算1日 110年5月7日 同上 同上 同上 同上 4 三人以上共同冒用公務員名義詐欺取財罪 有期徒刑1年10月 110年6月30日 本院111年度審訴字第178、128號 111年6月15日 同左 111年7月13日 5 三人以上共同冒用公務員名義詐欺取財罪 有期徒刑1年6月 110年7月5日 同上 同上 同上 同上